【裁判字號】    90,簡上,28
【裁判日期】    900912
【裁判案由】    請求移轉地上權
【裁判全文】
臺灣花蓮地方法院民事判決  九十年度簡上字第二八號
    上  訴  人  丙○○
    被上訴人    甲○
    訴訟代理人  乙○○
右當事人間請求請求移轉地上物事件，上訴人對於中華民國九十年三月十六日本院花
蓮簡易庭八十九年度花簡字第四六二號第一審判決提起上訴，本院判決如左：
    主      文
上訴駁回。
第二審訴訟費用由上訴人負擔。
    事      實
甲、上訴人方面：
  一、聲明：
    (一)原判決廢棄。
    (二)被上訴人應將門牌號碼花蓮縣花蓮市復興新村七十八之二號之建物交付予上訴
      人，並向稅捐機關申請辦理將該建物之納稅義務人名義變更為上訴人名義；暨
      被上訴人應給付上訴人自民國七十五年二月一日起至八十九年十一月一日止，
      按月以新台幣（下同）三千元計算相當於租金之損害賠償金。
    (三)願預供擔保請准宣告假執行。
  二、陳述：除引用原審已提出之買賣契約書、房屋買賣證明書（被上訴人向訴外人
      林俊次買受系爭建物）、房屋讓渡書（載明林俊次讓與系爭建物予被上訴人）
      、房屋買賣證明書（載明丙○○向甲○買受系爭建物）、房屋讓渡書（載明甲
      ○願讓與系爭建物予丙○○）、稅捐稽徵處函文、被上訴人印鑑證明申請書、
      勞工保險住院申請書影本各乙件，以及證人張國安之證述，暨上訴人於原審所
      為陳述外，補稱：兩造就系爭建物之買賣及讓與確已達成合意，當時係因上訴
      人受傷及被上訴人躲債因素，始未於房屋買賣證明書及房屋讓渡書上簽章，原
      審未細究前開證物並向被上訴人查明實情，竟以兩造縱有讓渡系爭房屋之債權
      契約合意，但未作成物權之書面契約，與法定要式不合為由，而逕予駁回上訴
      人之請求，應已違反最高法院二十二年上字第二一號、三十年上字第四四一號
      及五七年台上字第一四三六號判例之意旨，被上訴人拒不履行債務亦與民法第
      一百四十八條第二項所規定之誠實信用原則有違，是原審判決顯有未合，爰請
      求判決如上訴人之上訴聲明。
  三、證據：援用原審之立證方法。
乙、被上訴人方面：
  一、聲明：駁回上訴及假執行之聲請。
  二、陳述：除與原審判決書所載者相同茲予引用外，補稱：不同意上訴人於本件第
      二審程序中所為訴之變更。
    理      由
一、按民事訴訟法第二百五十五條之規定，於不變更訴訟標的而補充或更正事實上或
    法律上之陳述之行為無礙，同法第二百五十六條第一款定有明文。本件上訴人於
    上訴程序中就訴之聲明就房屋部分，雖改為應將系爭建物交付予上訴人，並向稅
    捐機關申請辦理將該建物之納稅義務人名義變更為上訴人名義，與其於原審所為
    訴之聲明「請求將系爭房屋移轉予原告」略有不同，惟上訴人於原審即已陳明系
    爭建物為未經保存登記之房屋，前開訴之聲明之變動，僅為對未經保存登記房屋
    行使權利特性之更正，就其請求原因事實及實體法上之請求權基礎並無更易，應
    屬前開民事訴訟法第二百五十六條第一款之情形，該款規定並為簡易訴訟程序之
    上訴審所準用，是被上訴人雖上訴程序中表明不同意云云，並無發生訴訟行為之
    效力，合先敘明。
二、上訴人於原審係以於七十四年十二月二十五日所訂立之房屋讓渡書為依據，請求
    被上訴人依約履行交付系爭房屋及申請辦理變更系爭房屋納稅義務人名義之義務
    ，並於本件上訴程序中所援用，被上訴人於原審則否認有讓與系爭建物所有權之
    合意，並於本件上訴續引為抗辯理由。原判決則以被上訴未於屬物權契約性質之
    房屋讓渡書上簽名，難認雙方已有所有權移轉之合意，形式上亦未具備書面，不
    符民法第七百六十條之法定要件為由，駁回原告之訴。惟查，上訴人既依據前開
    房屋讓渡書為其請求權基礎，復經對造否認之情形下，其就該讓渡書合意之達成
    等有利於己之事實，自負有舉證之責任。上訴人固提出之房屋買賣證明書（載明
    丙○○向甲○買受系爭建物）、房屋讓渡書（載明甲○願讓與系爭建物予丙○○
    ）為憑，但其上並無被上訴人之署名或印文，自不足遽為認定兩造就系爭建物具
    有讓與事實上之管理處分權合意之依據。上訴人於原審尚偕同證人張國安於九十
    年一月十六日言詞辯論中到庭證稱：當時在丙○○家中，剛好聽謝與甲○講好，
    要將房子讓渡給謝，我在場所以就簽名．．當時我先簽名，甲○說有事，說隔日
    再簽等語，然依該段證述固足證明兩造就系爭建物之讓與曾進行洽談，但就被上
    訴人當時是否確已表明讓與之意思一節，仍非明確，且事實之發生距證人張國安
    為前開證述長達約十五年，其記憶之正確性亦值疑慮，復參諸兩造當時如確已達
    成合意，何以被上訴人未即為簽名或蓋章而逕行離去等情節，實難遽憑該段證述
    即逕認兩造確有前開合意。上訴人雖陳稱「當時係因上訴人受傷及被上訴人躲債
    因素，始未於房屋買賣證明書及房屋讓渡書上簽章」等語，惟簽名或蓋章所需時
    間極短，應無可能因躲債等因素而無法完成，況核諸於原審到庭之證人張國安及
    王萬居亦無證稱關於當時見聞被上訴人因躲債等緊急狀況發生，致無法完成簽約
    手續等情由，故上訴人此部分陳述，仍無法增加前開證述之證明力。
三、上訴人就上開對己有利之「兩造就讓渡系爭建物之合意存在」事實既未能為適切
    之證明，本院即無從為對其有利之認定。從而，上訴人依據前開讓渡書之法律關
    係，請求判決如其上訴聲明，即屬無據。原審以：以未經保存登記之房屋為標的
    ，僅能成立為事實上管理處分權讓與之債權契約行為，不可能成立任何物權契約
    之行為，於函攝民法第七百六十條之規定後，認定不符要件，作為其駁回原告之
    訴之理由之一，此部分雖屬不當，然依前開理由，原判決結果仍為正當，是本件
    上訴為無理由，應予駁回。
四、據上論結，本件上訴為無理由，依民事訴訟法第四百三十六條之一第三項、第四
    百四十九條第二項、第七十八條、第四百六十三條，判決如主文。
中      華      民      國    九十      年      九      月    十二      日
                            臺灣花蓮地方法院民事庭
~B審判長法官  陳心弘
~B法      官  余明賢
~B法      官  郝燮戈
右正本証明與原本無異。
~B法院書記官  周秀香
中      華      民      國    九十      年      九      月    十八      日


司法院資訊處製作；財團法人民間司法改革基金會備份。
